臺灣高雄地方法院刑事判決　　　　　　 100年度易字第1133號
公　訴　人　臺灣高雄地方法院檢察署檢察官
被　　　告　蘇明國
上列被告因背信案件，經檢察官提起公訴（98年度偵緝字第2868
號），被告於本院準備程序中，就被訴事實為有罪之陳述，經法
官告知簡式審判程序之旨，並聽取公訴人及被告之意見後，本院
合議庭裁定由受命法官獨任進行簡式審判程序，判決如下：
    主  文
蘇明國共同犯背信罪，處有期徒刑肆月，如易科罰金，以新臺幣
壹仟元折算壹日；減為有期徒刑貳月，如易科罰金，以新臺幣壹
仟元折算壹日。
    事  實
一、蘇明國與黃冠華獨資經營之「巨蛋房屋仲介企業社」（起訴
    書誤載為「巨蛋法拍地產有限公司」）合夥在黃冠華於民國
    94年間所買受坐落高雄市○○區○○段1151地號之土地上興
    建房屋，而楊政信（另經本院以100 年度簡字第3776號刑事
    簡易判決在案）則係受黃冠華委託就上開土地及其上後續興
    建之房屋（即門牌號碼高雄市○○區○○路141 巷41號之建
    物）信託登記在其名義下，非經黃冠華同意，不得將上開土
    地出租、設定抵押權或為任何處分行為，係為受黃冠華委託
    處理事務之人；詎蘇明國明知楊政信僅為上揭土地之登記名
    義人，真正所有權人仍係黃冠華，而楊政信亦明知其與黃冠
    華之間訂有信託契約，蘇明國竟與受託人楊政信共同基於意
    圖為自己不法利益及損害黃冠華利益之犯意聯絡，未事先告
    知黃冠華，亦未得黃冠華之同意，因楊政信需錢孔急，蘇明
    國即介紹其弟蘇玟通予楊政信，並於95年9 月13日與楊政信
    、蘇玟通共同前往高雄市政府地政局鹽埕地政事務所，將上
    開土地設定抵押權予蘇玟通（起訴書誤載於95年9 月13日前
    某日就上揭建物設定抵押權予蘇玟通，經檢察官當庭更正）
    ，借得款項新臺幣（下同）28萬元，供楊政信周轉使用。嗣
    黃冠華發覺有異並提出告訴，始悉上情。
二、案經黃冠華訴由臺灣高雄地方法院檢察署檢察官偵查起訴。
    理  由
一、按本件被告蘇明國所犯係死刑、無期徒刑、最輕本刑為3 年
    以上有期徒刑以外之罪，亦非屬高等法院管轄之第一審案件
    ，被告於本院準備程序中，就被訴事實均為有罪之陳述，經
    告知簡式審判程序之旨，並聽取公訴人及被告之意見後，本
    院合議庭依刑事訴訟法第273 條之1 第1 項裁定進行簡式審
    判程序，是本案之證據調查，依同法第273 條之2 之規定，
    不受同法第159 條第1 項、第161 條之2 、第161 條之3 、
    第163 條之1 及第164 條至第170 條所規定證據能力認定及
    調查方式之限制，合先敘明。
二、上開犯罪事實，業據被告於本院準備程序及審理時坦承不諱
    （見本院易字卷第29、40頁），核與證人即告訴人黃冠華於
    偵查中之證述、證人蘇玟通、陳潮會、陳文雄於偵查中之證
    述情節大致相符（見98年度偵續字第322 號卷【下稱偵續卷
    】第16至18頁，98年度偵緝字第2868號卷【下稱偵緝卷】第
    33至34頁、第57至59頁、第80至82頁），並有上開土地所有
    權狀、建物所有權狀、信託協議書、高雄市政府地政處鹽埕
    地政事務所98年10月14日高市地鹽一字第0980008703號函暨
    所附上開土地及建物之登記謄本與異動索引資料、合作金庫
    商業銀行新興分行98年10月29日合金新興字第0980004360號
    函暨所附交易明細資料、高雄市政府地政局鹽埕地政事務所
    99年12月30日高市地鹽價字第0990010228號及100 年5 月27
    日高市地鹽價字第1000004405號函、高雄市政府100 年10月
    12日高市府四維經商公字第10001399130 號函附卷可稽（見
    97 年 度他字第8245號卷【下稱他字卷】第4 至5 頁、第18
    至19 頁 、第28頁，偵續卷第26至36頁、第38至56頁，偵緝
    卷第94至101 頁，本院審易字卷第19至33頁），堪認被告上
    開任意性自白，確均與事實相符。本件事證明確，被告犯行
    洵堪認定，應予依法論科。
三、核被告所為，係犯刑法第342 條第1 項之背信罪。被告雖非
    為黃冠華處理信託事務之人，無處分上開土地之權限，然其
    因與楊政信共同犯罪，應依刑法第31條第1 項規定以共犯論
    。被告與楊政信間就上開背信犯行，有犯意聯絡及行為分擔
    ，應論以共同正犯。又被告為無身分之人，依刑法第31條第
    1 項但書減輕其刑。爰審酌被告既與告訴人黃冠華合夥在上
    開土地上興建房屋，且明知共同被告楊政信僅為該土地之登
    記名義人，並無處分該土地之權限，竟為謀不法利益及損害
    告訴人利益，擅自將該土地設定抵押權以借款，所為殊值非
    難，惟其於本院審理時坦承犯行，態度尚佳，且事後亦有與
    告訴人協商並簽立本票1 紙予告訴人作為擔保（見他字卷第
    12頁），另向蘇玟通所借款項亦係匯入共同被告楊政信合作
    金庫銀行0000000000000 號帳號內（見偵續卷第55頁之交易
    明細），當時亦係共同被告楊政信欲借款項（見他字卷第78
    頁），暨其犯罪目的、手段、犯後所生損害等一切情狀，量
    處如主文所示之刑，並諭知易科罰金之折算標準。末按被告
    所為背信犯行，犯罪時間係在96年4 月24日以前，且宣告刑
    未逾有期徒刑1 年6 月，合於中華民國九十六年罪犯減刑條
    例之減刑條件，應依該條例第2 條第1 項第3 款、第7 條、
    第9 條規定減其宣告刑2 分之1 ，併諭知易科罰金之折算標
    準。
據上論斷，應依刑事訴訟法第273 條之1 第1 項、第299 條第1
項前段，刑法第28條、第342 條第1 項、第31條第1 項、第41條
第1 項前段，刑法施行法第1 條之1 ，中華民國九十六年罪犯減
刑條例第2 條第1 項第3 款、第7 條、第9 條，判決如主文。
本案經檢察官吳書怡到庭執行職務。
中    華    民    國   100    年    10    月    31    日
                  刑事第九庭    法  官  王宗羿
以上正本係照原本作成。
如不服本判決應於收受本判決後10日內向本院提出上訴書狀，並
應敘述具體理由，如未敘述上訴理由者，應於上訴期間屆滿後20
日內補提理由書狀於本院（均須按他造當事人之人數附繕本）「
切勿逕送上級法院」。
中    華    民    國   100    年    10    月    31    日
                                書記官  王淑娟
附錄論罪科刑法條
中華民國刑法第342條
為他人處理事務，意圖為自己或第三人不法之利益，或損害本人
之利益，而為違背其任務之行為，致生損害於本人之財產或其他
利益者，處 5 年以下有期徒刑、拘役或科或併科 1 千元以下罰
金。
前項之未遂犯罰之。